臺灣高雄地方法院民事裁定　　　　　100年度司養聲字第238號
聲　請　人
即收養人　　高富
聲　請　人
即被收養人　高美麗
關　係　人　高國文
上當事人間聲請認可收養事件，本院裁定如下：
  主  文
認可高富（男，民國○○年○月○○○日生，身分證統一編號：
Ｚ000000000號）自民國一百年七月二十五日起收養高
美麗（女，民國○○○年○月○○日生，身分證統一編號：Ｚ0
00000000號）為養女。
程序費用新臺幣壹仟元由聲請人負擔。
    理  由
一、本件聲請意旨略以：緣聲請人即收養人高富願收養被收養人
    高美麗為養女，經徵得被收養人配偶謝立德之同意，雙方於
    民國100 年7 月25日訂定收養契約，並作成書面。而被收養
    人生父高國文因中風無法為同意之意思表示，被收養人生母
    高黃順居已死亡。為此，爰依法狀請本院認可本件收養等語
    。
二、按民法第1076條之1 第1 項規定：「子女被收養時，應得其
    父母之同意。但有下列各款情形之1 者，不在此限：(一)父母
    之一方或雙方對子女未盡保護教養義務或有其他顯然不利子
    女之情事而拒絕同意。(二)父母之一方或雙方事實上不能為意
    思表示」。復按民法第1079條之2 規定：「被收養者為成年
    人而有下列各款情形之一者，法院應不予收養之認可：(一)意
    圖以收養免除法定義務。(二)依其情形，足認收養於其本生父
    母不利。(三)有其他重大事由，足認違反收養目的。」；又「
    收養子女，違反第1076條之1 之規定者，無效」、「收養有
    無效、得撤銷之原因或違反其他法律規定者，法院應不予認
    可」，民法第1079條之4 、第1079條第2 項亦分別定有明文
    。
三、經查：聲請人主張之上開事實，業據其提出收養契約書、被
    收養人配偶謝立德之收養同意書、戶籍資料、收養人高富之
    健康檢查紀錄表、被收養人生父高國文之中華民國身心障礙
    手冊、中風診斷紀錄書等件為證，並經收養人收養人高富、
    被收養人高美麗暨其配偶謝立德均到庭陳明，同意收養及出
    養，並皆瞭解收養後所生之法律關係（見本院100  年9 月2
    日訊問筆錄），堪信為真。另本院當庭點呼被收養人生父高
    國文，其無任何回應，無法為言語表達（見本院100 年10月
    7 日訊問筆錄），堪認高國文事實上不能為意思表示，揆諸
    前開法律規定，本件收養應無庸得被收養人生父高國文之同
    意，又本件收養無民法第1079條之2 各款所列應不予認可之
    情事。綜上，收養人高富收養被收養人高美麗為養女，於法
    尚無不合，聲請人之聲請認可收養，應予准許。
四、依非訟事件法第21條第1 項、第23條、第24條第1 項，民事
    訴訟法第85條第1 項前段，裁定如主文。
五、如不服本裁定，須於本裁定送達後10日之不變期間內，向本
    院提出抗告狀，並繳納抗告費新臺幣1,000 元。
中    華    民    國    100   年    10    月    19    日
                  家事法庭  司法事務官  任士慧